【裁判字號】    99,財管,64
【裁判日期】    991021
【裁判案由】    選任遺產管理人
【裁判全文】
臺灣桃園地方法院民事裁定              99年度財管字第64號
聲  請  人  渣打國際商業銀行股份有限公司
法定代理人  乙○○
被繼承人    甲○○亡）生前住.
關  係  人
即被指定人  林清漢律師
上列聲請人聲請選任被繼承人甲○○之遺產管理人事件，本院裁
定如下：
    主  文
選任林清漢律師為被繼承人甲○○之遺產管理人。
准對被繼承人甲○○（男；民國67年9 月4 日出生；國民身分證
統一編號：Ｚ000000000 ；生前最後住所：桃園縣大園鄉○○路
600 巷11弄9 號）大陸地區以外之繼承人為承認繼承之公示催告
。
聲請人應於收受本裁定之日起20日內，將本裁定登載於公報、新
聞紙或其他相類之傳播工具。
如有被繼承人甲○○之大陸地區以外之繼承人，應自本公示催告
最後登載公報、新聞紙或其他相類之傳播工具之日起壹年零伍日
內向本院陳報承認繼承，如不於公示期限內申報承認繼承時，被
繼承人甲○○之遺產於大陸地區之繼承人依法繼承、清償債權並
交付遺贈物後有賸餘者歸屬國庫。
聲請程序費用由被繼承人甲○○之遺產負擔。
    理  由
一、按民法第1176條第6 項規定「先順序繼承人均拋棄其繼承權
    時，由次順序之繼承人繼承，其次順序繼承人有無不明或第
    四順序之繼承人均拋棄其繼承權者，準用關於無人承認繼承
    之規定。」；又繼承開始時，繼承人之有無不明者，由親屬
    會議於一個月內選定遺產管理人，並將繼承開始及選定遺產
    管理人之事由，向法院報明；親屬會議依前條規定為報明後
    ，法院應依公示催告程序，定六個月以上之期限，公告繼承
    人，命其於期限內承認繼承。無親屬會議或親屬會議未於前
    條所定期限內選定遺產管理人者，利害關係人或檢察官，得
    聲請法院選任遺產管理人，並由法院依前項規定為公示催告
    ，民法第1177條、第1178條第1 項、第2 項亦定有明文。
二、本件聲請意旨略以：被繼承人甲○○前與聲請人借貸新台幣
    188 萬元，尚有欠款97萬餘元迄未清償。嗣被繼承人於民國
    98年11月2 日死亡，其繼承人均已聲明拋棄繼承權，且未於
    法定期間內召開親屬會議以選定遺產管理人。聲請人係被繼
    承人之債權人，為利害關係人，為確保債權之行使，爰提出
    借據影本及客戶往來明細表各乙份、債務人除戶戶籍謄本正
    本乙份、他項權利書類證明書及土地建物謄本影本各乙份、
    本院98年繼字第1569號拋棄繼承通知函影本乙份為證，聲請
    選任被繼承人甲○○之遺產管理人等語。
三、經查聲請人上開主張，業據其提出上列書件為證，並經本院
    依職權調取98年度繼字第1569號拋棄繼承案卷核閱屬實，而
    被繼承人死亡迄今已11月有餘，其繼承人均已依法聲明拋棄
    繼承權，且未依法召開親屬會議以選任遺產管理人為被繼承
    人處理債務，堪信聲請人之主張為真實。準此，被繼承人所
    遺財產，現確係處於無人繼承、無人管理之狀態，是本件確
    有為被繼承人所遺財產選任遺產管理人之法律依據與必要。
四、另按遺產管理人之設，旨在管理、保存及清算遺產，以免遺
    產散失，是遺產管理人具有相當之公益色彩；又選任遺產管
    理人，除慮及管理遺產之公平性外，仍須考慮其適切性，亦
    即可對其遺產、遺債之情形瞭解較深，且與遺債債權人無利
    害共同關係而得忠誠處理者，為優先選任。經查對被繼承人
    之遺產、遺債情形了解最深者，莫過於已拋棄繼承之被繼承
    人的遺族，惟經本院徵詢其等之意見後，迄無人表示願意擔
    任遺產管理人。另核桃園律師公會推薦之林清漢先生為執業
    律師，亦有意願擔任本件被繼承人甲○○之遺產管理人，此
    有該公會函在卷可憑。參諸林清漢先生既是執業律師，自具
    有相當的法律專業知識及能力，本其職業道德，應可期其能
    秉持專業精神來擔當此具有公益性質之遺產管理人，故如選
    任林清漢律師為本件被繼承人所遺遺產之遺產管理人，應屬
    適當，爰依首揭規定指定之並依法為公示催告內容之諭知。
五、依非訟事件法第157 條，裁定如主文。
中    華    民    國    99    年    10    月    21    日
                  家事法庭法  官  陳添喜
以上正本係照原本作成。
如對本裁定抗告須於裁定送達後10日內向本院提出抗告狀（應附
繕本），並應繳納抗告費新台幣1,000 元。
中    華    民    國    99    年    10    月    22    日
                          書記官  楊慧伶

司法院資訊處製作；財團法人民間司法改革基金會備份。
